臺灣臺南地方法院刑事判決　　　　　　　100年度易字第546號
公　訴　人　臺灣臺南地方法院檢察署檢察官
被　　　告　蕭天順
上列被告因侵占案件，經檢察官提起公訴（100年度偵字第3454
號），本院判決如下：
    主    文
蕭天順犯詐欺罪，處有期徒刑壹年；又犯詐欺罪，處有期徒刑拾
月。應執行有期徒刑壹年捌月。
    事    實
一、蕭天順原係剃度出家之僧侶（法號：釋天雲），於民國98年
    5、6月間某日，至林燈位在臺南市○○區○○路1段459巷
    34號之住處化緣，受林燈邀請至上址3 樓佛堂參觀，見林
    燈在該處供奉有黃金打造、分別淨重44兩之地藏王菩薩佛
    像（價值新臺幣(下同)220 萬元）、淨重37兩之觀世音菩薩
    佛像（價值180 萬元），竟意圖為自己不法之所有，基於詐
    欺取財之犯意，向林燈佯稱其將舉行法會欲借用上開地藏
    王菩薩佛像供人參拜，1 個月後歸還佛像云云，致林燈陷
    於錯誤，而出借交付該地藏王菩薩佛像，惟屆期蕭天順並未
    歸還，而書立字條1 紙用以搪塞林燈。蕭天順復另行起意
    ，意圖為自己不法之所有，於99年8 月至10月間某日至林燈
    上址住處，再向林燈佯稱其將舉行法會欲借用上開觀世
    音菩薩佛像供人參拜，於99年5、6月閉關前將2 尊佛像一併
    歸還云云，致林燈陷於錯誤，出借交付該觀世音菩薩佛像
    ，惟屆期蕭天順並未歸還佛像，嗣於99年11月22日林燈之
    子林喜祥在路上遇見蕭天順，蕭天順復立據允諾於99年12月
    底返還佛像，然屆期蕭天順仍未歸還佛像，且避不見面拒不
    歸還前開佛像，林燈因覺有異，林燈之子復於100年2月
    6日在路上遇見蕭天順，旋即報警處理而悉上情。
二、案經林燈訴請臺南市政府警察局第三分局報告臺灣臺南地
    方法院檢察署檢察官偵查起訴。
    理    由
一、關於證據能力部分：
  (一)本件認定事實所引用之後開被告蕭天順以外之人之言詞陳述
    ，被告並未爭執其證據能力，並於本院準備程序陳明同意作
    為本案證據（見本院卷第69頁反面），本院審酌該言詞陳述
    作成時，並無違法或不當之狀況，依刑事訴訟法第159條之5
    第1項規定傳聞例外之同意法則，自得作為證據使用。
  (二)本件認定事實所引用卷內之文書證據之證據能力部分，並無
    證據證明係公務員違背法定程序所取得，且被告於本院並未
    主張排除前揭證據，本院審酌前揭文書證據並無顯不可信之
    情況與不得作為證據之情形，依刑事訴訟法第158條之4反面
    解釋及第159條之4之規定，應認為均有證據能力。
二、論罪科刑部分：
  (一)訊據被告固不否認於前揭時、地以其將舉行法會欲借用佛像
    供人參拜為由先後向林燈借得黃金打造、分別淨重44兩之
    地藏王菩薩佛像、淨重37兩之觀世音菩薩佛像，惟矢口否認
    有何詐欺取財之犯行，辯稱：伊向林燈借得上開佛像後，
    又將佛像出借予其師兄「釋天掅」，現無法聯絡亦找不到「
    釋天掅」，並無意圖為自己不法所有之詐欺犯意云云。然查
    ：(1)、被告所為前揭犯罪事實，業據證人林燈於警詢時、
    檢察事務官調查時證述及於本院審理時結證確實（見本院卷
    第91頁至第93頁），並有2尊佛像實物相片1幀、借據1 紙及
    字條1 紙在卷可佐（見警卷第6頁、第7頁、本院卷第99頁）
    。(2)、依卷附被告入出境資訊連結作業查詢資料（見本院卷
    19頁、第25頁），被告於98年4 月23日出境、同年6月4日入
    境，98年6月11日出境、同年8月28日入境，98年9月1日出境
    、同年10月31日入境，98年11月11日出境、同年12月19日入
    境，98年12月26日出境、99年4 月15日入境，而被告向林燈
    借得地藏王菩薩佛像及觀世音菩薩佛像時間分別為98年5
    、6月間某日、98年8月至10月間某日，於98年5、6月被告借
    得地藏王菩薩佛像後，被告停留臺灣時間僅於98年6月4日至
    同年月11日計8日，於98年8月至10月被告借得觀世音菩薩佛
    像後，被告停留臺灣時間僅於98年8月28日至同年9月1日計5
    日、98年10月31日至同年11月11日計12日、98年12月19日至
    同年月26日計8 日，再扣除被告入出境當日，則被告實際停
    留臺灣時間甚短，焉能舉辦法會而有向林燈借用佛像供人
    參拜需要。復參諸被告先稱伊在嘉義縣民雄鄉雙福村辦法會
    ，請伊辦法會信眾之姓名不太記得云云（見本院卷第81頁）
    ，又稱伊在臺北縣蘆洲普光寺旁路邊辦法會，伊作法會沒多
    久，交由伊師兄幫忙，伊就走了云云（見本院卷第95頁正反
    面），先後所述不一，且所述辦理法會未久，交由伊師兄幫
    忙，伊就走了云云，顯然悖離常情，足認被告向告訴人林燈
    借用佛像時聲稱伊將舉行法會欲借用佛像供人參拜云云純
    屬杜撰，實無舉行法會之情事。(3)、被告辯稱將前開借得佛
    像出借予師兄「釋天掅」云云，其於警詢時稱不知師兄姓名
    年籍資料，出借時間忘記了，出借地點在臺北縣蘆洲某地址
    不詳精舍云云（見警卷第4 頁反面）；在偵查中稱係在臺北
    縣蘆洲某精舍舉辦法會，時間已經忘記，無法陳報該精舍地
    址，該法會係借走佛像之師兄所辦，係一次借走2 尊佛像云
    云（見核交卷第11頁、第12頁）；於本院審理時先稱：伊在
    嘉義有法會，師兄「釋天掅」騎機車前來借佛像，「釋天掅
    」在新北市中和的廟，聯絡方式不知云云（見本院卷第70頁
    ），又稱98年10月間在伊辦法會的精舍，法會結束後師兄就
    把佛像借走了（見本院卷第79頁正反面），又改稱於98年5
    月底伊在嘉義縣民雄鄉雙福村辦法會，師兄前來借走2 尊佛
    像云云（見本院卷第81頁）；再改稱於99年5、6月後在臺北
    縣蘆洲縣普光寺先後借出2 尊佛像予師兄云云（見本院卷第
    95頁正反面）。觀諸被告歷次辯稱出借佛像予師兄「釋天掅
    」之時間、地點及經過並不一致，復不知「釋天掅」真實姓
    名及年籍，亦不知「釋天掅」所在及聯絡方式，亦與常情不
    合，再參以告訴人林燈於99年11月22日尋得被告催討佛像
    之際，被告未明白交代前情，反而立據切結於99年12月底歸
    還佛像，惟屆期避不見面且拒不歸還前開佛像，足認其所立
    字據純係用以搪塞告訴人，實無歸還佛像真意。(4)、綜上各
    情，足認被告自始即無依約返還佛像意思，而以欺罔方法先
    後使告訴人林燈陷於錯誤出借交付前開佛像，其主觀上有
    為自己不法所有之犯意甚明。是被告所辯，顯為卸責之詞，
    不足採信。本件事證明確，被告犯行洵堪認定，應予依法論
    科。
  (二)核被告所為，係犯刑法第339條第1項之詐欺取財罪。公訴意
    旨認被告係犯刑法第335條第1項之侵占罪，容有未洽，起訴
    法條應予變更。被告先後2 次詐欺犯行，犯意各別，行為互
    殊，應分論併罰之。爰審酌被告為國中畢業，家庭經濟狀況
    為勉持，有其警詢筆錄記載可參，其有竊盜等前科，素行非
    端，利用其出家人身分取得告訴人信任而詐得價值不斐金製
    佛像，致告訴人損失不眥，犯後飾詞否認犯罪且未清楚交代
    佛像去向，迄今仍未將佛像返還予告訴人等一切情狀，爰各
    量處如主文所示之刑，並定其應執行之刑，以示懲儆。檢察
    官就本件被告犯行固各具體求處有期徒刑1年4月及定應執行
    刑有期徒刑2年4月，惟本院審酌全情，認量處主文所示之刑
    為適當，併此敘明。
據上論斷，應依刑事訴訟法第299條第1 項前段、第300條，刑法
第339條第1項、第51條第5款，刑法施行法第1條之1第1 項、第2
項前段，判決如主文。
本案經檢察官李白松到庭執行職務
中    華    民    國   100    年    11    月    3     日
                    刑事第二庭  審判長法  官  田幸艷
                                      法  官  鄭彩鳳
                                      法  官  熊祥雲
以上正本證明與原本無異
如不服本判決應於收受本判決後10日內向本院提出上訴書狀，並
應敘述具體理由。其未敘述上訴理由者，應於上訴期間屆滿後20
日內向本院補提理由書狀（均須按他造當事人之人數附繕本）「
切勿逕送上級法院」。
                                      書記官  林幸萱
中    華    民    國   100    年    11    月    3     日
附錄本案論罪科刑法條全文
刑法第339 條第1 項
意圖為自己或第三人不法之所有，以詐術使人將本人或第三人之
物交付者，處5 年以下有期徒刑、拘役或科或併科1 千元以下罰
金。